【裁判字號】    89,交訴,12
【裁判日期】    890518
【裁判案由】    業務過失致死
【裁判全文】
臺灣嘉義地方法院刑事判決                          八十九年度交訴字第一二號
    公  訴  人  臺灣嘉義地方法院檢察署檢察官
    被      告  乙○○
右列被告因業務過失致死案件，經檢察官提起公訴（八十九年度偵字第三三一號），
本院判決如左：
    主  文
乙○○從事業務之人，因業務上之過失致人於死，處有期徒刑拾月，緩刑年。
    事  實
一、乙○○平日駕駛自小貨車載運工具前往工地從事泥水工作維生，係以駕駛為附隨
    業務之人，其於民國八十八年十二月三日上午十一時許，駕駛車號ＳＡ－九○二
    ○號自小貨車，由東向西自嘉義縣太保市過溝里往同市新埤里方向行駛，途經嘉
    義縣太保市過溝里瓦厝三七之五號前，應注意汽車行駛時，駕駛人應注意車前狀
    況及兩車併行之間隔，隨時採取必要之安全措施，以及汽車在快慢車道間變換車
    道行駛時，應注意安全距離，而依當時情形，並無不能注意之情事，竟疏於注意
    ，即貿然自快車道變換至慢車道行駛，適有陳世宗騎乘車號ＭＡＱ－七六二號重
    型機車在前開小貨車右後側亦沿同方向行駛，因閃避不及而追撞乙○○所駕前開
    自小貨車，陳世宗遂人車倒地，當場受有頭骨破裂、腦內出血等嚴重傷害，經送
    醫急救，延至八十八年十二月三日下午一時許不治死亡。而乙○○於本件車禍發
    生後，在未被有偵查犯罪職權之機關或公務員查知犯人前，向嘉義縣警察局水上
    分局南新派出所警員自首，並接受裁判。
二、案經臺灣嘉義地方法院檢察署檢察官相驗後自動檢舉偵查起訴。
    理  由
一、訊據被告乙○○對於右揭事實坦承不諱，核與證人即在肇事地點旁之嘉義縣太保
    市過溝里瓦厝三四號前開設檳榔攤之何素玉於警訊時、偵查中所證述之情節相符
    （見相驗卷第六、二十八至二十九頁），復有道路交通事故調查報告表一份、現
    場照片十九張附於相驗卷（第七至十頁）及偵查卷（第五至九頁）足憑。而被害
    人陳世宗確因本件車禍發生死亡結果，亦經臺灣嘉義地方法院檢察署檢察官督同
    檢驗員相驗屬實，製有勘驗筆錄、相驗屍體證明書及驗斷書各一份附於相驗卷（
    第十二、十七、十九頁）可參。
二、按汽車行駛時，駕駛人應注意車前狀況，並隨時採取必要之安全措施，又汽車在
    快慢車道間變換車道，應注意安全距離，道路交通安全規則第九十四條第三項、
    第九十七條第五款定有明文。查被告於前揭時、地駕駛汽車自應注意遵守上開規
    定，且依當時晴天日間有自然光線，柏油路面平坦、乾燥，視距良好，並無不能
    注意之情事，有前開道路交通事故調查報告表可考，被告於應注意能注意情況下
    ，在快慢車道間變換車道時，竟疏未注意後方來車之間隔及安全距離，遽予變換
    車道行駛，致令騎乘機車尾隨在後之被害人無從防範，因而發生追撞，致肇本件
    車禍，其有過失甚為灼然，而被害人騎乘機車依規定行駛，應無過失責任。本件
    車禍責任經送臺灣省嘉雲區行車事故鑑定委員會鑑定結果，亦認為：「一、乙○
    ○駕駛自小貨車，變換車道不當，為肇事原因；陳世宗駕駛重機車，對於前車突
    然變換車道行為，猝不及防，無肇事因素。」，有該會八十八年四月十三日嘉鑑
    字第八九二四八號函附之鑑定意見書一份附於本院卷（第十九、二十頁）可稽。
    而被害人係因本件車禍死亡，已如前述，是被告之過失行為與被害人之死亡結果
    間顯具有相當因果關係。本件事證明確，被告犯行洵堪認定。
三、被告平日駕駛自小貨車載運工具前往工地從事泥水工作維生，係以駕駛為附隨業
    務之人，業據其於偵查中供陳在卷（見相驗卷第十三頁反面），其於執行業務中
    肇事致人於死，核其所為係犯刑法二百七十六條第二項之業務過失致死罪。被告
    肇事後，於其犯行未被發覺前，向嘉義縣警察局水上分局南新派出所警員自首而
    接受裁判，業據證人即親至現場處理本件車禍之嘉義縣警察局水上分局南新派出
    所警員甲○○於本院訊問時結證無訛（見本院卷第十四頁反面），應依刑法第六
    十二條前段規定減輕其刑。爰審酌被告應負全部過失責任，被害人無過失，被告
    肇事後已與被害人家屬達成民事調解賠償被害人家屬新台幣二百五十萬元，有嘉
    義縣朴子市調解委員會調解筆錄正本一份附於本院卷（第十六頁）可證，及坦承
    犯行，肇事後態度良好等一切情狀，量處如主文所示之刑。查被告未曾受有期徒
    刑以上刑之宣告，業據其於本院審理時供承在卷，並有臺灣嘉義地方法院檢察署
    刑案資料查註紀錄表一份附於偵查卷（第二頁）、臺灣高等法院被告全國前案紀
    錄表一份附於本院卷（第四頁）可查，其因過失而犯罪，犯後深具悔意，並與被
    害人家屬成立民事調解賠償損害，經此起訴審判，當知所警惕，信無再犯之虞，
    本院認所宣告之刑以暫不執行為適當，併予宣告緩刑三年，以啟自新。
據上論斷，應依刑事訴訟法第二百九十九條第一項前段，刑法第二百七十六條第二項
、第六十二條前段、第七十四條第一款，罰金罰鍰提高標準條例第一條前段，判決如
主文。
本案經檢察官林世芬到庭執行職務。
中      華      民      國    八十九    年      五      月     十八     日
                                      臺灣嘉義地方法院刑事第一庭
              審判長  法  官  陳  清  溪
                                                  法  官  林  坤  志
                                                  法  官  張  道  周
右正本證明與原本無異。
如不服本判決，應於判決送達後十日內向本院提出上訴狀( 應附繕本 )。
中      華      民      國    八十九    年      五      月     十八     日
                                                  書記官  鄭  昭  亮
附錄論罪法條：
刑法第二百七十六條第二項
從事業務之人，因業務上之過失犯前項之罪者，處五年以下有期徒刑或拘役，得併科
三千元以下罰金。


司法院資訊處製作；財團法人民間司法改革基金會備份。
